臺灣嘉義地方法院交通事件裁定　　　　 94年度交聲字第222號
原處分機關　交通部公路總局嘉義區監理所嘉義市監理站
異　議　人
即受處分人　甲○○
上列異議人即受處分人因違反道路交通管理處罰條例案件，對於
交通部公路總局嘉義區監理所嘉義市監理站於民國九十四年十一
月十一日所為之處分（原處分案號：嘉監義裁字第裁七六—Ｌ0
0000000號），聲明異議，本院裁定如下：
    主  文
異議駁回。
    理  由
一、按汽車駕駛人，駕駛汽車肇事致人受傷或死亡，應即採取救
    護或其他必要措施，並向警察機關報告，不得駛離；違者吊
    扣其駕照三個月至六個月；逃逸者吊銷駕駛執照，道路交通
    管理處罰條例第六十二條第一項定有明文。而依上開規定吊
    銷駕駛執照者，終身不得考領駕駛執照，同條例第六十七條
    第一項亦有明文。
二、原處分意旨略以：異議人即受處分人甲○○駕駛車牌號碼Ｒ
    Ｘ—七○二五號自用小客車搭載陳柏宏，沿嘉義市○○○路
    由西往東方向行駛，於民國九十四年十月二日凌晨零時十分
    許，行經林森東路八三八號前，與被害人吳天增駕駛車牌號
    碼ＲＬ—二五七九號自用小貨車發生車禍，致吳天增、陳柏
    宏受傷，惟異議人見狀即下車逃離現場，嗣為警員循線查獲
    受處分人到案。原舉發機關因認異議人有肇事逃逸之違規事
    實，而填製嘉市警交字第Ｌ00000000號舉發違反道
    路交通管理事件通知單舉發，嗣異議人向原處分機關即交通
    部公路總局嘉義區監理所嘉義市監理站申訴，經原處分機關
    調查結果仍認異議人有上開違規行為，乃依道路交通管理處
    罰條例第六十二條第一項、第六十七條第一項之規定，於九
    十四年十一月十一日以嘉監義裁字第裁七六—Ｌ00000
    000號裁決書，據以裁處異議人吊銷駕駛執照，終身不得
    考領駕駛執照之處分。
三、異議意旨略以：異議人駕駛車牌號碼ＲＸ—七○二五號自用
    小客車搭載陳柏宏，沿嘉義市○○○路由西往東方向行駛，
    於九十四年十月二日凌晨零時十分許，行經林森東路八三八
    號前，不慎與被害人吳天增駕駛車牌號碼ＲＬ—二五七九號
    自用小貨車發生擦撞，致吳天增受傷，異議人即下車察看吳
    天增傷勢，唯恐加重其傷勢，不敢貿然移動傷者，且見附近
    檳榔攤店員已致電報警及通知救護車，遂在旁等待救護車運
    送傷者就醫，並無逃逸情事，事後亦已與吳天增調解成立，
    為此聲明異議，請求撤銷原處分等情。
四、經查：異議人駕駛汽車肇事致被害人吳天增受有右側腦挫傷
    出血併腦膜下出血、臉部及軀幹多處擦傷等傷害，陳柏宏受
    有頭部外傷之傷害而逃逸之事實，業據異議人於警詢中坦承
    不諱，並經被害人吳天增、陳柏宏於警詢時指述詳實，復有
    道路交通事故現場圖、道路交通事故調查報告表(一)(二)、財團
    法人基督教醫院診斷證明書附卷可稽，足見受處分人肇事逃
    逸之違規行為甚為明確。異議人辯稱：事故發生後即下車察
    看被害人吳天增傷勢，唯恐加重其傷勢，不敢貿然移動傷者
    ，且見附近檳榔攤店員已致電報警及通知救護車，遂在旁等
    待救護車運送傷者就醫，並無逃逸情事云云，顯係事後卸責
    之詞，不足採信。又道路交通管理處罰條例第六十二條第一
    項規定之旨在使肇事雙方均即應為適當之處理，俾免一方逕
    自離去後造成死傷情狀之加重及日後責任查證之困難，與其
    後是否達成民事和解無涉，縱異議人事後已與被害人調解成
    立，被害人因而撤回傷害告訴，本院乃就異議人涉犯傷害罪
    部分以九十四年度交易字第一一五號為公訴不受理判決確定
    ，仍不影響異議人駕車肇事致人受傷而逃逸違規行為之認定
    。本件異議人既有上述違規事實，原處分機關依道路交通管
    理處罰條例第六十二條第一項、第六十七條第一項之規定，
    裁處異議人吊銷駕駛執照終身禁考之處分，並無不當。本件
    異議為無理由，應予駁回。
五、至於道路交通管理處罰條例第六十二條、第六十七條，雖於
    九十四年十二月二十八日修正公布，並增訂第六十七條之一
    ，規定汽車駕駛人經吊銷駕駛執照者，如符合特定條件，得
    於法定期間後，向公路主管機關申請考領駕駛執照，惟依同
    條例第九十三條規定：「本條例施行日期，由行政院以命令
    定之」，行政院迄今既未發布該施行命令，是上開修正及增
    訂之條文尚未生效，於本案無適用之餘地，附此敘明。
據上論斷，應依道路交通管理處罰條例第八十七條第二項，道路
交通案件處理辦法第十九條，裁定如主文。
中　　華　　民　　國　九十四　年   十二 　月   三十   日
                    交通法庭    法　官　鄭雅文
以上正本證明與原本無異。
如不服本裁定，應於送達後五日內，向本院提出抗告狀。
中　　華　　民　　國　九十四　年   十二 　月   三十   日
                            　　書記官　鄭翔元
